【裁判字號】    90,交聲再,2
【裁判日期】    900207
【裁判案由】    聲請再審
【裁判全文】
臺灣高等法院刑事裁定                                九十年度交聲再字第二號
    再審聲請人
    即受判決人  甲○○
    選任辯護人  林世華  律師
                李慧芬  律師
右列聲請人因過失傷害案件，對於本院八十九年度交上易字第三六○號中華民國八十
九年十二月三十日確定判決（臺灣桃園地方法院八十八年度交易字第一一九號、台灣
桃園地方法院檢察署八十七年度偵字第一五九二八號），聲請再審，本院裁定如左：
    主  文
再審之聲請駁回。
    理  由
一、按不得上訴於第三審法院之案件，除前條規定外，其經第二審確定之有罪判決，
    如就足生影響於判決之重要證據漏未審酌者，亦得為受判決人之利益，聲請再審
    ，刑事訴訟法第四百二十一條定有明文。所謂「足生影響於判決之重要證據漏未
    審酌」，係指當事人於第二審法院判決前，所提出之證物，足以影響、變更判決
    結果，而法院漏未審酌而言。如第二審法院依調查之結果，本於論理法則、經驗
    法則，取捨證據後，認定事實者，則不包括之。
二、本件再審聲請意旨略以：原判決有諸多足生影響於判決之重要證據漏未審酌之再
    審理由：(一)對於同案被告鄭寶山於第一審供陳：「．．在這之前被害人騎乘之機
    車與甲○○之砂石車是併行的」之「併行」供述，顯然被害人與再審聲請人行車
    距離極為接近且「併行」，在被害人與鄭寶山突然相撞向左飛射滑行之瞬間，任
    何小心駕駛人均無法預見被害人會左偏飛射滑行，並即時煞車停止，且依聲請人
    三十五公里之車速需六點九公尺之煞車距離，若直接採取煞車措置而不左閃，必
    直接「以前輪」輾過被害人，造成更嚴重之死傷結果，任何具行車經驗之駕駛人
    必均會先左閃再煞車，期能避免直接輾及被害人甚明，原判決疏未審酌鄭寶山上
    開供述作為聲請人能否「即時」應變之依據，而恣意憑空判斷聲請人「可從容停
    煞於倒地之機車之前」，毫未說明聲請人應可「從容」停煞之理由，是就該重要
    證言於事實判斷之影響，未為具體考量說明，顯有重要證據漏未審酌。(二)本件事
    故曾以警圖、現場照片及筆錄先後送請台灣省桃園縣區車輛行車事故鑑定委員會
    及台灣省汽車肇事覆議鑑定委員會鑑定委員會鑑定肇事責任，鑑定結果均認聲請
    人「無肇事因素」，然就此有利聲請人之證據，原判決卻以台灣省桃園縣區車輛
    行車事故鑑定委員會未察究鄭寶山逆向行車，另台灣省汽車肇事覆議鑑定委員會
    有關於甲○○本件肇事責任之鑑定「疏未考量現場所留之刮地痕、血跡及砂石車
    之相關位置」而不為採酌。惟查上開二鑑定報告，均明確載明，「伍、肇事分析
    ．．．四、佐證資料：警圖、現場照片及筆錄」為鑑定依據，確已考量本件警圖
    、現場照片及筆錄所顯示現場所留之刮地痕、血跡及車輛相關位置，方為正確周
    延之鑑定，原判決指摘鑑定報告不足採信之理由，顯屬疏誤空泛，毫無憑據。況
    參照台灣省汽車肇事覆議委員會之覆議意見書第伍項肇事分析第三點駕駛行為項
    下記載：「．．可由鄭車肇事後停於往林口方向之外側車道位置佐證。．．」，
    益證該鑑定報告已將車輛位置等事證，作為研判車禍發生原因之判斷依據之一，
    原判決排除不為採酌之理由，顯與客觀事實不符，而有重大違失。就此有利於聲
    請人而應參酌之證據，原判決形式上以顯不存在且非合理之理由予以排除，而未
    合法、合理說明不採理由，究其實質，無異等同漏未審酌，況聲請人曾狀請原審
    考量二鑑定委員會究屬車禍鑑定專業機構，另行補充資料、指示應行考量因素，
    依最高法院八十四年度台上字第一八七○號判決意旨再請鑑定，詎原審仍遽行率
    爾判決。綜上，原判決顯有刑事訴訟法第四百二十一條規定之再審事由，為此聲
    請再審云云。
三、經查：(一)按證據之證明力，由法院自由判斷，刑事訴訟法第一百五十五條定有明
    文。原確定判決就同案被告鄭寶山供陳：「．．．在這之前被害人騎乘之機車與
    甲○○之砂石車是併行的」，隨後亦陳：「機車在外側車道，簡的車子在內側道
    ，機車在前面．．．」等語，不足為聲請人有利之認定，已於判決理由中敘明捨
    棄之理由，揆之首開說明，即無漏未審酌之可言。聲請人固認為同案被告鄭寶山
    之供述可作為聲請人無法「即時」應變之判斷依據，然原確定法院就案內所有證
    據，綜合調查結果，本於經驗法則及論理法則斟酌，認聲請人「可從容停煞」，
    而不採取聲請人所稱有利判斷作為認定事實之基礎，則聲請人所稱有利判斷，當
    然即發生被排除之效果，是本件聲請人以原確定判決未於理由內具體考量說明該
    有利判斷，認有「漏未審酌」之情事，不外係就證據之證明力再行爭執而已，並
    非重要證據漏未審酌。(二)按證據之憑信力如何，事實審法院依自由心證之原則，
    本有斟酌取捨之權，苟其取捨不違背經驗法則或論理法則，不得任意指為違法。
    查原確定判決以初議鑑定「未察究鄭寶山逆行行車」，覆議鑑定「疏未考量現場
    所留之刮地痕、血痕及相關位置」，「宥於與肇事不具最近關連之內、外車道行
    車動向進行鑑定」（見原確定判決理由三、第二十五行），遂不採酌前揭兩份鑑
    定報告，並非疏誤空泛，毫無憑據。又台灣省汽車肇事覆議委員會之覆議意見書
    雖有將鄭車位置為佐證考量，然仍未就砂石車之位置加以研判，原判決排除不為
    採酌之理由，與客觀事實並無不符。至於聲請人依最高法院八十四年度台上字第
    一八七０號判決意旨再請鑑定乙節，經本院參閱該判決意旨略謂：「該鑑定係因
    道路交通事故調查(一)載肇事地點之限速為五十公里之錯誤資料所致，原審非不得
    以限速四十公里之事實，再請鑑定之。」，最高法院係指示事實審法院應以現場
    事實作為鑑定之考量因素，不得以錯誤之鑑定作為認罪之依據，而本件已就鑑定
    內容實質審酌始予排除，自無不當之處，附此敘明。
四、綜上，本件聲請再審，無非係對於原確定判決本於自由心證所認定之事實再行爭
    執而已，非屬重要證據漏未審酌，其聲請再審，為無理由，應予駁回。
據上論斷，應依刑事訴訟法第四百三十四條第一項，裁定如主文。
中      華      民      國     九十     年      二    月      七        日
                              臺灣高等法院刑事第五庭
                                  審判長法  官  曾  德  水
                                        法  官  林  立  華
                                        法  官  楊  貴  雄
右正本證明與原本無異。
不得抗告。
                                        書記官  何  瓊  芳
中      華      民      國     九十     年      二    月      八        日


司法院資訊處製作；財團法人民間司法改革基金會備份。
